臺灣雲林地方法院刑事判決　　　　　　　 95年度訴字第852號
公　訴　人　臺灣雲林地方法院檢察署檢察官
被　　　告　甲○○
　　　　　　　　　　（另案於臺灣雲林第二監獄執行中）
指定辯護人　本院義務辯護人陳青來律師
上列被告因強盜等案件，經檢察官提起公訴（95年度偵字第5512
號），本院判決如下：
    主  文
甲○○意圖為自己不法之所有，攜帶兇器，以脅迫至使不能抗拒
，而取他人之物，處有期徒刑肆年；又竊盜，處有期徒刑陸月。
應執行有期徒刑肆年肆月。
    事  實
一、甲○○因缺錢花用，竟基於單一意圖為自己不法所有之犯意
    ，接續為下列強盜行為：
  (一)於民國95年11月3 日凌晨4 時55分許，頭戴安全帽、臉矇毛
    巾，並攜帶客觀上足對人之生命、身體安全造成危險之水果
    刀1 支，騎乘腳踏車至雲林縣虎尾鎮○○路58號「統一超商
    安慶門市」，手持上開水果刀，站在超商店門口，著手向店
    員戊○○招手示意拿出財物，惟見店內除戊○○外，尚有戊○○另一男性友人在場，因恐事跡敗漏，乃在未取得財物前
    即罷手離去，致未得逞。
  (二)於95年11月3 日凌晨5 時許，頭戴安全帽、臉矇毛巾，並攜
    帶客觀上足對人之生命、身體安全造成危險之水果刀1 支，
    騎乘腳踏車至雲林縣虎尾鎮○○里○○路264 號「全家便利
    商店虎尾忠孝分店」，先將上開水果刀插在腰際外覆衣物，
    進入店內走向櫃檯，以台語向店員己○○稱：快一點，我快
    死掉，給我3 千元等語，己○○拒絕給錢，甲○○乃翻開上
    衣，亮出上開水果刀，恫稱：我身上有帶1 把刀子等語，以
    此脅迫方式，至使己○○不能抗拒，因而自櫃檯內取出新臺
    幣（下同）2,785 元交付甲○○，甲○○得手後，旋騎乘上
    開腳踏車離去。
  (三)於95年11月3 日凌晨5 時10分許，頭戴安全帽、臉矇毛巾，
    並攜帶客觀上足對人之生命、身體安全造成危險之水果刀1
    支，騎乘腳踏車至雲林縣虎尾鎮○○路177 號「統一超商夏
    恩門市」，先將上開水果刀插在腰際外覆衣物，進入店內走
    向櫃檯，向店員丙○○稱：給我3 千元等語，丙○○拒絕給
    錢，甲○○乃翻開上衣，亮出上開水果刀，並恫稱：我身上
    有帶1 把刀子等語，以此脅迫方式，至使丙○○不能抗拒，
    因而自櫃檯內取出3,000 元交付甲○○，甲○○得手後，旋
    騎乘上開腳踏車離去。
二、甲○○另行基於單一意圖為自己不法所有之犯意，接續為下
    列竊盜行為：
  (一)於95年11月5 日下午6 時許，騎乘車牌號碼KL2-470 號機車
    ，至雲林縣虎尾鎮○○路與華南路路口乙○○擺設之攤位，
    委請乙○○為其2 串佛珠更換軸線，期間甲○○於觀看攤位
    上擺售之戒指時，不慎將掉落於地之戒指輾碎，2 人因賠償
    問題起口角，爭執間，甲○○趁乙○○不注意之際，以不詳
    之方式，竊取乙○○所有置放於攤位上木盒1 個（內有戒指
    100 餘只、手鍊1 條及手機吊飾7 個），得手後，騎乘上開
    機車離去，並於同日下午6 時30分許，持之前往雲林縣虎尾
    鎮西安里五間厝35號之4 ，將之販售與不知情之吳陳玉里，
    共得款100 元。
  (二)於95年11月5 日下午7 時30分許，騎乘車牌號碼KL2-470 號
    機車，至雲林縣虎尾鎮○○路268 號丁○○經營之「北極熊
    冰飲店」前，乘丁○○觀看電視不注意之際，徒手竊取丁○○所有置放在工作檯上之壓克力錢桶1 個（內含現金約8,00
    0 元），因零錢發出聲響，丁○○聞聲喝止，甲○○將錢桶
    摔落於地，並隨手拾取約2,000 元而騎乘上開機車逃逸。
三、嗣因丁○○記下甲○○之機車車牌號碼，報警於95年11月5
    日晚上11時許，在雲林縣虎尾鎮○○路○ 段44號甲○○住處
    查獲。而甲○○在有偵查權之司法警察機關發覺其涉犯上開
    事實一之強盜犯罪前，向警方自首該部分犯行，並願接受裁
    判。
四、案經乙○○、丁○○訴由雲林縣警察局虎尾分局報告臺灣雲
    林地方法院檢察署檢察官偵查起訴。
    理  由
壹、證據能力方面：
    檢察官起訴認被告甲○○涉犯上開罪嫌所憑之被告於警詢及
    偵查中之供述、證人戊○○、己○○於警詢中之證述、證人
    丙○○、乙○○、丁○○於警詢、偵查中之證述及贓物認領
    保管單1 紙、現場翻拍照片25張等證據，業經被告及辯護人
    於本院審理時表示不爭執其等之證據能力，同意使用作為認
    定事實之依據（見本院卷第27反面-28 頁）；本院復審酌上
    開文書、陳述作成時，較無人情施壓或干擾之情形，以之作
    為證據亦屬適當，依刑事訴訟法第159 條之5 第1 項規定，
    均有證據能力。
貳、實體方面：
甲、加重強盜罪部分：
一、訊據被告固坦承曾於事實一所載之時、地，頭戴安全帽、臉
    矇毛巾，並攜帶水果刀1 支，招手示意戊○○交付財物，及
    強令己○○及丙○○交付財物之事實，惟矢口否認有何強盜
    犯行，辯稱：我並沒有拿刀指向被害人，己○○、丙○○均
    因恐懼而交付財物，其等之自由意志尚無受到壓制，未達不
    能抗拒程度，所犯應為恐嚇取財罪，非強盜罪云云。經查：
  (一)被告於95年11月3 日凌晨4 時55分許，以毛巾遮住臉，頭戴
    安全帽，至前揭「統一超商安慶門市」，並手持水果刀1 把
    ，站在超商店門口，招手示意店員戊○○取出財物，惟見店
    內尚有他人在場，而作罷離去之事實，業據被告於本院供承
    在卷，核與證人戊○○於本院證稱：當時被告矇面站在門口
    ，我有看到刀械，被告招手叫我過去，我沒有過去，他停了
    幾秒鐘就走了等語（見本院卷第110 頁反面-111頁反面），
    大致相符，復有戊○○於95年11月6 日指認被告之照片1 份
    可憑（見警卷第11頁），參以證人戊○○於警詢中證稱不對
    被告提出刑事告訴及附帶民事賠償等語（見警卷第10頁），
    顯見證人戊○○並無誣指被告之動機，其上開證詞應可採信
    ，堪認被告此部分之自白與事實相符，可以認定。
  (二)證人丙○○、己○○於本院均證稱：被告以毛巾遮住臉，頭
    戴安全帽，腰際衣服內插著水果刀，要求其等交出金錢，初
    始均不以為意，被告即翻開衣服，亮出刀刃，表示身上有刀
    ，因而分別自櫃檯內取出2,785 元及3,000 元交付被告等語
    （見本院卷第112-116 頁），與被告於偵查中供稱：我在第
    2 家便利商店時，向店員陳稱把錢拿出來，我快要死了，於
    第3 家便利商店，亦向店員表示快拿錢出來，並均亮出水果
    刀等語（見偵查卷第22頁），互核一致；參以證人己○○、
    丙○○於警詢中均證稱犯案人年約20-30 歲，身高約170 公
    分，微瘦略駝背，身著橘黃色圓領短上衣，黑色長褲等特徵
    ，均與「統一超商夏恩門市」監視錄影機拍攝之被告當時身
    著橘色短袖上衣、黑色長褲，以毛巾包住臉部，露出眼睛，
    頭戴安全帽，騎乘腳踏車至上開「統一超商夏恩門市」，走
    入店內店員丙○○所在之櫃檯前，繼之丙○○彎腰自櫃檯抽
    屜內取出金錢交付被告，被告旋走出店外，騎乘腳踏車離去
    之情境相同，有上開影帶翻拍照片15幀附於警卷可資佐證（
    見警卷第40-48 頁），可認證人丙○○、己○○上開證詞顯
    非虛妄而可採信，被告確有攜帶水果刀至「全家便利商店虎
    尾忠孝分店」、「統一超商夏恩門市」要求店員丙○○、己○○交出並取得財物之事實甚明。
  (三)被告辯稱未持刀指向被害人，其等係因恐懼始交出財物，尚
    未使被害人達不能抗拒之程度云云。惟查：
  (1)按強盜罪係以強暴、脅迫或他法，使人不能抗拒而取其財物
    或使其交付為構成要件，恐嚇罪係以威嚇手段，使人畏懼而
    交付所有物，其交付與否，被害人尚有意思之自由者，為構
    成要件，故以脅迫行為使人交付所有物，有時雖近似恐嚇，
    若被害人已喪失意思自由時，即已達於強盜之程度；又強盜
    罪之強暴、脅迫，祇須抑壓被害人之抗拒或使被害人身體上
    、精神上，處於不能抗拒之狀態為已足，其暴力縱未與被害
    人身體接觸，仍不能不謂有強暴、脅迫行為，又縱令被害人
    實際無抗拒行為，仍於強盜罪之成立，不生影響（最高法院
    21年上字第1115號、30年上字第3023號判例可資參照）。再
    者，是否「不能抗拒」，除應考量行為人所實施之不法手段
    是否足以抑制通常人之抗拒，使之喪失自由意思外，並應就
    被害人之年齡、性別、性格、體能及當時所處環境等因素，
    加以客觀之考察，以為判別標準（最高法院88年度臺上字第
    2132號判決要旨參照）。準此，刑法強盜罪認定被害人是否
    已達「至使不能抗拒」之標準，應以被告行為之強弱程度，
    綜合當時之具體事實，依客觀常態情狀以決之，即視該手段
    施用於相類似情狀下，是否足使一般人處於不能抗拒壓制程
    度而定。
  (2)被告刻意遮戴毛巾、安全帽，並手持足對人之生命、身體安
    全構成威脅，而可供兇器使用之水果刀1 支，在凌晨時分前
    往超商犯案，業經本院認定如前，應係事前早已預謀，顯然
    不達獲取財物之目的不肯罷休，已足認被告初始即懷抱使人
    不能抗拒而強取財物之主觀強盜犯意。
  (3)證人己○○、丙○○於警詢中均證稱：被告進入店內，先向
    其等要求交付金錢，經其等拒絕後，被告旋表示身上帶有刀
    械，並拉起上衣，亮出水果刀，其等因見刀刃，心裡害怕，
    無法反抗，故依指示均從櫃檯內拿出金錢交付被告等語（見
    偵查卷第13、17頁頁）；證人己○○於本院則結證稱：我與
    被告相距僅有檯櫃之寬度，我看到刀子會害怕，經評估後，
    擔心受傷，所以才不反抗等語（見本院卷第115 頁）；證人
    丙○○於偵查中經具結證述：被告半請求半脅迫，我一開始
    不理他，後來被告拉起上衣，讓我看見水果刀，我嚇到，拿
    了3 千元給他等語（見偵查卷第30頁），復於本院證稱：被
    告就站在我檯櫃前方，我看到刀子會害怕，害怕被告拿刀子
    傷害我等語（見本院卷第112 、113 頁）。據此，己○○、
    丙○○在被告未出示水果刀之前，本均不願交出財物，迨被
    告翻開上衣露出水果刀，並語帶威脅表示攜帶刀械在身後，
    因考量被告逼近櫃檯，彼此距離甚近情況下，驚嚇之餘而被
    迫交付金錢，足認被告嗣後之亮刀行為及威脅言詞，確已造
    成被害人心理極端畏懼，且實際對被害人之生命、身體安全
    產生急迫危險，而喪失意思自由而交出財物甚明。
  (4)被告係以毛巾矇面，頭戴安全帽，並手持水果刀出現在超商
    內，業如前述；再者，被告係於凌晨犯案，往來人車已屬稀
    少，且選擇僅有1 人看店之落單超商店員為下手對象，並突
    然亮出隨身攜帶之水果刀，雖未以之抵住被害人，惟從客觀
    情勢觀之，己○○、丙○○處於孤立無援之境，手無寸鐵，
    更無反抗或防備之工具，對被告出乎意料之舉動，只得完全
    聽從指示，將櫃檯內之金錢交出，衡諸吾人之一般生活經驗
    ，社會大眾倘設身處於上開情狀，大抵咸認若不服從被告命
    令，勢將激怒被告而致受嚴重傷害，甚且有危及生命可能，
    是在客觀上應認其等之身體與精神上已處於不能抗拒之狀態
    。
二、綜上所述，被告前開所辯，顯係卸責之詞，委無可採，本案
    事證明確，被告攜帶兇器加重強盜犯行，應堪認定。
乙、竊盜罪部分：
一、上揭事實二部分之犯罪事實，迭據被告於警詢、偵查中及本
    院審理時，均坦承不諱；而上述木盒1 個（內有戒指100 餘
    只、手鍊1 條及手機吊飾7 個）、現金約2,000 元，分屬乙○○、丁○○所有，並各於前揭時、地遭竊乙節，均據證人
    乙○○、丁○○於偵查中證述明確，復有贓物認領保管單1
    紙在卷可憑，足認被告前開自白核與事實相符，可採為認定
    被告犯罪之證據。綜上所述，本案事證明確，被告竊盜犯行
    ，應堪認定。
二、至公訴人就犯罪事實二(一)部分，認被告係以機車衝撞乙○○
    擺設之攤位為手段而取他人之物，所為係犯刑法第325 條第
    1 項之搶奪罪。惟按刑法上之竊盜罪係以乘人不知秘密竊取
    他人之動產為成立要件，如係乘人不備公然奪取他人支配下
    之財物，則為搶奪而非竊盜（最高法院74年度臺上字第5011
    號判決意旨參照）。訊據被告否認搶奪犯行，參酌證人乙○○於警詢時證稱：被告係趁其不注意之際，竊取擺放在攤位
    上之天珠戒子等語（見警卷第20頁），復於本院證稱：「我
    根本不知道是他（被告）拿走的，我是事後清點時，才發現
    東西不見了」、「（問：被告是撞攤位時將東西拿走的？）
    我沒有看到，我是等整個過程結束後，整理東西時才發現不
    見的」等語（見本院卷第142 頁反面），以證人乙○○與被
    告並不熟識，復為本案之被害人，斷無袒護被告之理，是其
    前後於警詢及本院中所為一致之證詞，應可採信。依此，證
    人乙○○既不知悉被告何時取走其所有之財物，即與前述搶
    奪罪係以乘人不備而「公然」奪取他人支配之物之構成要件
    不符，應認被告係乘乙○○不知而秘密取走上開木盒，所為
    係犯竊盜罪，公訴人此部分容有誤會，應予敘明。
丙、論罪科刑：
一、按刑法第321 條第1 項第3 款所謂之兇器，其種類並無限制
    ，凡客觀上足對人之生命、身體、安全構成威脅，具有危險
    性之兇器均屬之（最高法院79年台上字5253號判例參照）。
    查被告持以在超商犯案之水果刀1 支，有金屬刀刃部分，業
    據證人己○○於本院證述明確（見本院卷第115 頁反面），
    被告復供稱該把水果刀係其家中廚房使用之刀具，足認其質
    地堅硬，客觀上對人之生命、身體、安全足以構成威脅，而
    具有危險性，自屬兇器。
二、被告基於強盜之犯意，攜帶水果刀至事實一(一)所示之「統一
    超商安慶門市」，於商店門口已招手示意店員取出財物，惟
    見店內尚有他人，作罷離去，致未得逞而未遂，核其就此部
    分之所為，係犯刑法第328 條第4 項、第1 項強盜未遂罪，
    而有同法第321 條第1 項第3 款情形，應依刑法第330 條第
    2 項、第1 項論處；核其攜帶水果刀至事實一(二)、(三)所示之
    「全家便利商店虎尾忠孝分店」、「統一超商夏恩門市」，
    喝令己○○、丙○○交付現金，至該等被害人不能抗拒，而
    從被告指示交出財物之所為，均係犯刑法第328 條第1 項之
    強盜罪，而有同法第32 1條第1 項第3 款情形，應依刑法第
    330 條第1 項論處；核其就事實二部分之所為，均係犯刑法
    第320 條第1 項之普通竊盜罪。
三、按行為人基於單一犯意所為之數行為，於同時同地或密切接
    近之時地實施，侵害同一之法益，各行為之獨立性極為薄弱
    ，依一般社會健全觀念，在時間差距上，難以強行分開，在
    刑法評價上，以視為數個舉動之接續施行，合為包括之一行
    為予以評價，較為合理，為接續犯。經查，被告所涉上開強
    盜及竊盜犯行，地點均在雲林縣虎尾鎮，距離相近，且所涉
    3 次強盜犯行，約在7 分鐘內完成，2 次竊盜犯行，亦僅相
    距約90分鐘，堪認均係基於強盜及竊盜之單一犯意，在密切
    接近之時地實施，侵害同一之法益，各行為之獨立性極為薄
    弱，應為接續犯，均應各僅論以一罪，即攜帶兇器加重強罪
    既遂罪及普通竊盜既遂罪。公訴人認被告所犯數強盜罪間及
    數竊盜罪間，各均應分論併罰，容有誤會。
四、被告所犯加重強盜罪及普通竊盜罪間，犯意各別，行為互異
    ，應分論併罰。
五、被告就犯罪事實一部分之3 次強盜犯行，均在被害人報案及
    有偵查權之司法警察機關發覺被告為犯案之人前，主動於警
    詢中向詢問及製作筆錄之警員翁奭洲、王志芳供出該等犯罪
    事實（見警卷第3-4 頁），並據證人戊○○於本院證述並未
    報案（見本院卷第111 頁反面）、證人己○○於本院證稱：
    案發後，副店長有報案，但當時尚不知悉嫌疑人為何，亦無
    相關線索可資提供（見本院卷第116 頁反面）、證人丙○○
    於警詢中證稱：店長了解案情後，由我自行承擔損失，未向
    警方報案（見警卷第17頁）等語，足認被告均在被害人報案
    及有偵查權之司法警察機關發覺被告為犯案之人前，主動供
    出上開3 件強盜犯行，應認符合自首要件，依刑法第62條前
    段規定，減輕其刑。
六、本院審酌被告現年22歲，正值青壯年，竟攜帶兇器而於深夜
    專挑落單之超商店員強盜財物，不僅侵害他人財產法益，亦
    有危及被害人生命、身體安全之虞，嚴重影響社會良善治安
    ，並造成民眾不敢於深夜獨處而人人自危，復又竊取他人財
    物，毫無法紀觀念，惟念其犯後自警詢、偵查中及本院審理
    時，均坦承犯行，尚能知錯，又其強盜所得合計為5,785 元
    ，較之動輒數十萬、百萬甚而千萬之強盜案件，尚非巨大；
    復衡以被告雖持刀強盜，惟均未傷及被害人，手段亦稱平和
    ，犯後均已所有被害人達成民事和解，賠償其等所受損害，
    且被告僅國中肄業，教育程度不高等一切情狀，各量處如主
    文所示之刑，並定其應執行之刑。
七、未扣案之水果刀1 支，被告辯稱係其家中廚房所用之物，非
    其所有，不違吾人之一般生活經驗，應可採信，復與其餘未
    扣案但被告供承為其所有供犯罪所用之毛巾、安全帽等物，
    均已遭被告丟棄，無從證明現尚存在，為免將來執行之困難
    ，均不併為沒收之諭知，附此敘明。
據上論斷，應依刑事訴訟法第299 條第1 項前段，刑法320 條第
1 項、第330 條第2 項、第1 項、第51條第5 款、第62條前段，
刑法施行法第1 條之1 第1 項、第2 項前段，判決如主文。
本案經檢察官庚○○到庭執行職務。
中　　華　　民　　國　　96　　年　　7 　　月　　10　　日
                  刑事第四庭  審判長法  官  吳福森
                                    法  官  李秋瑩
                                    法  官  曾鴻文
以上正本證明與原本無異。
如不服本判決，應於判決收受後10日內，向本院提出上訴狀（須
附繕本）。
                                    書記官  顏錦清
中　　華　　民　　國　　96　　年　　7 　　月　　11　　日
附錄本案論罪科刑法條全文：
中華民國刑法第330條
犯強盜罪而有第321 條第1 項各款情形之一者，處7 年以上有期
徒刑。
前項未遂犯罰之。
中華民國刑法第320條第1項
意圖為自己或第三人不法之所有，而竊取他人之動產者，為竊盜罪，處
5 年以下有期徒刑、拘役或5 百元以下罰金。
